臺灣臺南地方法院民事判決
109年度重訴字第157號
原      告  林美桃  

訴訟代理人  洪茂松律師
被      告  啟承建設股份有限公司


法定代理人  曾人傑  


訴訟代理人  洪千琪律師
被      告  高山青礦業有限公司


法定代理人  蕭翊君  


被      告  恆得再生綠能有限公司


兼法定代理  
人          蘇嶽豪  


上列當事人間請求清償債務事件，本院於民國109年12月9日言詞
辯論終結，判決如下：
    主  文
被告啟承建設股份有限公司應給付原告新臺幣柒佰陸拾壹萬零肆
佰元，及自民國一百零八年八月三十日起至清償日止，每月三十
日之新臺幣貳拾柒萬參仟玖佰柒拾伍元利息。
被告蘇嶽豪應給付原告新臺幣柒佰陸拾壹萬零肆佰元，及自民國
一百零八年八月三十日起至清償日止，每月三十日之新臺幣貳拾
柒萬參仟玖佰柒拾伍元利息。
被告高山青礦業有限公司與被告恆得再生綠能有限公司應連帶給
付原告新臺幣柒佰陸拾壹萬零肆佰元，及自民國一百零八年六月
二十六日起至清償日止，按週年利率百分之六計算之利息。
本判決第一至三項，於該三項任一被告為全部或一部給付後，他
被告於給付之範圍內同免責任。
訴訟費用由被告蘇嶽豪、啟承建設股份有限公司各負擔三分之一
，餘由被告啟承建設股份有限公司、恆得再生綠能有限公司連帶
負擔。
原告以新臺幣貳佰伍拾參萬陸仟捌佰元為被告供擔保後，得假執
行。但被告如以新臺幣柒佰陸拾壹萬零肆佰元為原告預供擔保，
得免為假執行。
    事實及理由
壹、程序事項
    本件被告恆得再生綠能有限公司（下稱恆得公司）、蘇嶽豪
    經合法通知，未於言詞辯論期日到場，核無民事訴訟法第38
    6條所列各款情形，爰依原告之聲請，由其一造辯論而為判
    決。
貳、實體事項
一、原告起訴主張：
  ㈠訴之聲明：
  ⒈被告啟承建設股份有限公司（下稱啟承公司）應給付原告新
    臺幣（下同）761萬0,400元，及自民國108年8月30日起至清
    償日止，按月於每月30日支付27萬3,975元之利息。
  ⒉被告蘇嶽豪應給付原告761萬0,400元，及自108年8月30日起
    至清償日止，按月於每月30日支付27萬3,975元之利息。
  ⒊被告高山青礦業有限公司（下稱高山青公司）與被告恆得公
    司應連帶給付原告761萬0,400元，及自108年6月26日起至清
    償日止，按週年利率6％計算之利息。
  ⒋上開第⒈、⒉、⒊項被告4人其中一人已為全部或一部給付者，
    其他人就其給付金額之範圍內，免為給付義務。
  ⒌原告願供擔保，請准宣告假執行
  ㈡被告恆得公司之法定代理人即被告蘇嶽豪持被告高山青公司
    所簽發如附表所示之支票7紙（下稱系爭支票，其中編號1、
    2、3由被告恆得公司背書，編號4、5、6、7由被告恆得公司
    、蘇嶽豪背書），向原告表示係其生意上取得之貨款客票，
    向原告調借現金，原告將款項匯入被告蘇嶽豪個人帳戶。詎
    原告屆期提示系爭支票，卻遭退票。原告基於借款契約法律
    關係，請求其給付本金761萬0,400元，及自108年8月30日起
    至清償日止，按月於每月30日支付利息27萬3,975元。
　㈢被告蘇嶽豪亦為訴外人綠威環球有限公司（下稱綠威公司）
    之法定代理人，其於108年6月30日偕同被告啟承公司之法定
    代理人曾人傑、被告高山青公司法定代理人蕭翊君之代理人
    林立森，前往原告住處協商債務，被告啟承公司簽立協議書
    同意代被告蘇嶽豪清償對原告之債務761萬0,400元。嗣於10
    8年7月3日，被告啟承公司另與原告簽立協議書，約定被告
    啟承公司同意代為清償被告蘇嶽豪所積欠原告之系爭支票借
    款債務，及自108年7月份起，於每月30日支付27萬3,975元
    整做為利息至108年11月份止。108年11月起分6期（每月一
    期），每個月償還本金126萬8,400元整，利息按照上述比例
    支付。惟被告啟承公司事後僅支付原告108年7月份之該期利
    息，之後則未再支付任何利息及清償本金。
　㈣關於原告請求被告高山青公司、恆得公司清償債務部分：
　  系爭支票係由被告高山青公司所簽發，被告恆得公司則為系
    爭支票之背書人，均應負票據上責任，原告本於票據法律關
    係，自得請求被告高山青公司、恆得公司連帶給付本金761
    萬0,400元，及自108年6月26日（即系爭支票之最後提示日
    ）起至清償日止，按週年利率6％計算之利息。
　㈤被告均係向原告清償債務，且在給付761萬0,400元及利息之
    範圍内，具有同一之目的，其性質應為不真正連帶債務關係
    。被告4人其中一人已為全部或一部給付者，其他人就其給
    付金額之範圍内，免給付義務。
二、被告恆得公司、蘇嶽豪經合法通知，均未於言詞辯論期日到
　　場，亦未提出書狀作何聲明或陳述。
三、被告啟承公司則以下列情詞資為抗辯：
  ㈠聲明：
  ⒈原告之訴駁回。
  ⒉如受不利判決，被告啟承公司願供擔保，請准宣告免為假執
    行。
  ㈡被告啟承公司並非無償替綠威公司承擔債務，而係附有停止
    條件即108年6月30日協議書第6條，綠威公司須將其位於高
    雄市○○區○○路000號、高雄市○○區○○路00000號廠房内之機器
    、生產設備（下稱系爭機器設備）交付被告啟承公司後，被
    告啟承公司始願意替綠威公司承擔761萬0,400元債務。且證
    人林立森證述被告蘇嶽豪（即綠威公司）與被告啟承公司約
    定將其工廠及系爭機器設備盤讓給被告啟承公司，被告啟承
    公司始願意替其清償對原告之負債。雖被告啟承公司曾提議
    先由原告取得生財設備抵償，再賣予被告啟承公司，但最後
    未採納此提議。原告為見證人，且在協議書上簽名，對此條
    件當知之甚詳，其非善意第三人。詎被告蘇嶽豪簽約後，仍
    霸佔上開廠房自己繼續經營爐渣金屬回收，廠房之承租人林
    立森也十分無奈，被告蘇嶽豪既未將工廠及系爭機器設備移
    交給被告啟承公司，被告啟承公司自不負代為清償債務之責
    。
四、被告高山青公司則以下列情詞資為抗辯：
    被告蘇嶽豪與被告高山青公司有生意往來，向被告高山青公
    司借支票週轉，剛開始被告蘇嶽豪有按時將票款存入支票帳
    戶，後來周轉不靈即未再按時支付票款，所以才會跳票。　
五、本院得心證之理由：
  ㈠按稱消費借貸者，謂當事人一方移轉金錢或其他代替物之所
    有權於他方，而約定他方以種類、品質、數量相同之物返還
    之契約；利息或其他報償，應於契約所定期限支付之，民法
    第474條第1項、第477條前段分別定有明文。原告主張被告
    蘇嶽豪持系爭支票向其借款761萬0,400元後並未清償等情，
    並提出系爭支票、退票理由單、協議書2份附卷可參（本院
    卷第29-55頁），而被告蘇嶽豪已於相當時期受合法之通知
    ，仍未於言詞辯論期日到場就上開事實為爭執，亦未提出書
    狀作任何有利於己之聲明或陳述，依民事訴訟法第280條第3
    項前段準用同條第1項之規定，應視同自認，準此，原告主
    張依消費借貸關係，請求被告蘇嶽豪給付761萬0,400元及前
    揭遲延利息，核屬有據。
  ㈡又按第三人與債權人訂立契約承擔債務人之債務者，其債務
    於契約成立時，移轉於該第三人。第三人與債務人訂立契約
    承擔其債務者，非經債權人承認，對於債權人不生效力，民
    法第300條、第301條分別定有明文。查被告啟承公司、高山
    青公司、訴外人綠威公司（法定代理人為被告蘇嶽豪）、曾
    於108年6月30日簽立協議書，見證人為原告及林立森，協議
    約略如下：四、系爭支票共計761萬0,400元，經綠威公司交
    于原告，現由原告持有中，原告同意由被告啟承公司代為償
    還該筆欠款。五、綠威公司於簽立本協議書後，其投入被告
    高山青公司之資金與償還原告之欠款相抵充後，綠威公司投
    入被告高山青公司之資金、股份等權利則轉讓于被告啟承公
    司。六、高雄市○○區○○里○○路○○○號、高雄市○○區○○路00000
    號等廠址内之機器、生產設備即系爭機器設備於本協議書簽
    訂後即交于被告啟承公司。另綠威公司置於高雄市○○區○○路
    00000號之「棒磨」機具則視被告啟承公司需求拆除或留用
    由被告啟承公司與綠威公司雙方另行協議等情，有上開協議
    書在卷可參（本院卷第43-45頁）。次查，被告啟承公司與
    原告於108年7月3日另簽立協議書，內容約略如下：經雙方
    協議，原告同意由被告啟承公司代綠威公司償還上述欠款（
    761萬0,400元），自108年7月份起，於每月30日支付27萬3,
    975元整做為利息至108年11月份止。108年11月起分6期（每
    月一期），每個月償還本金126萬8,400元整，利息按照上述
    比例支付，有該協議書附卷可稽（本院卷第55頁）。足證被
    告啟承公司同意承擔系爭支票之761萬0,400元債務，並經債
    權人原告承認，該債務即自綠威公司移轉至被告啟承公司，
    故原告依上開2份協議書，請求被告啟承公司給付761萬0,40
    0元及自108年8月30日起至清償日止，每月30日支付27萬3,9
    75元之利息，核屬有據。
  ㈢被告啟承公司固抗辯：其並非無償替綠威公司承擔債務，而
    係附有停止條件即108年6月30日協議書第6條所載，而被告
    蘇嶽豪並未將系爭機器交與被告啟承公司，故不生債務承擔
    之效力云云。惟查：
  ⒈按附停止條件之法律行為，於條件成就時，發生效力，民法
    第99條第1項定有明文。次按所謂條件，係當事人以將來客
    觀上不確定事實之成就或不成就，決定法律行為效力之發生
    或消滅之附款，須出於當事人明示或默示之約定（最高法院
    85年度台上字第1263號民事判決意旨參照）。
  ⒉觀諸上開108年6月30日協議書第6條之內容，固記載綠威公司
    應將系爭機器設備於協議書簽訂後即交與被告啟承公司，但
    並未記載交付系爭機器設備後該協議書始生效力，顯見該條
    之內容並非該協議書之停止條件，倘綠威公司未交付系爭機
    器設備，應由被告啟承公司依協議書約定向其請求交付，而
    非謂該協議書不生效力，被告啟承公司無須負系爭支票債務
    承擔之責。
  ⒊證人即該協議書見證人林立森於本院審理中具結證稱：我是
    被告高山青公司實際負責人，系爭機器設備是被告蘇嶽豪的
    ，被告蘇嶽豪向原告借貸，原告想回收債權，所以協商被告
    蘇嶽豪轉讓系爭機器設備給被告啟承公司，當天有我跟原告
    說她先取得系爭機器設備權利，再移轉給被告啟承公司比較
    適當，但後來是照協議書上所寫。但協議書簽立後，被告蘇
    嶽豪還在上開工廠操作系爭機器設備，經營業務等語（本院
    卷第184-190頁）。足見被告啟承公司與綠威公司間就系爭
    機器設備最後之協商結果，已記載在協議書上，無論先前雙
    方有過怎樣之討論，最後終未將系爭機器設備交與被告啟承
    公司作為協議書之停止條件無訛。是被告啟承公司前揭抗辯
    ，尚屬無據。
  ㈣再按發票人應照支票文義擔保支票之支付；發票人應照匯票
    文義擔保承兌及付款；第29條之規定，於背書人準用之；第
    二節關於背書之規定，除第35條外，均於支票準用之；執票
    人於第130條所定提示期限內，為付款之提示而被拒絕時，
    對於前手得行使追索權。但應於拒絕付款日或其後5日內，
    請求作成拒絕證書；執票人向支票債務人行使追索權時，得
    請求自為付款提示日起之利息，如無約定利率者，依年利6
    釐計算，票據法第126條、第29條第1項前段、第39條、第14
    4條、第131條第1項及第133條分別定有明文。查系爭支票係
    由被告高山青公司簽發，背面由恆得公司背書，經原告於附
    表所示之日期提示而不獲付款等情，有系爭支票及退票理由
    單在卷可參（本院卷第29-41頁）。故原告依票據關係，請
    求被告恆得公司、高山青公司連帶給付系爭支票債務761萬0
    ,400元及提示日即108年6月26日起至清償日止，按週年利率
    6％計算之利息，核屬有據。
  ㈤末按不真正連帶債務，係數債務人基於不同之債務發生原因
    ，就同一內容之給付，對於同一債權人各負全部給付義務，
    因一債務人給付，他債務人即同免其責任（最高法院92年台
    上字第1540號民事判決意旨參照）。本件被告係基於不同之
    債務原因，就金額相同之給付內容，對原告各負全部給付義
    務，倘任一被告給付，其他被告即同免責任，併此敘明。
六、綜上所述，原告請求被告啟承公司、蘇嶽豪各給付761萬0,4
    00元，及自108年8月30日起至清償日止，每月30日之27萬3,
    975元利息；被告高山青公司與被告恆得公司應連帶給付761
    萬0,400元，及自108年6月26日起至清償日止，按週年利率6
    ％計算之利息，為有理由，應予准許，而其中任一被告為全
    部或一部給付時，其他被告於給付範圍內免其給付義務。至
    原告及被告啟承公司均陳明願供擔保，聲請本院宣告假執行
    及免為假執行，經核於法並無不合，爰依民事訴訟法第390
    條第2項、第392條第2項規定，依聲請及職權酌定如主文第6
    項所示之相當擔保金額併准許之。
七、訴訟費用負擔之依據：民事訴訟法第78條、第85條。    
中　　華　　民　　國　　109 　年　　12　　月　　25　　日
                  民事第五庭　法  官　陳尹捷
以上正本係照原本作成。
如不服本判決，應於判決送達後20日內，向本院提出上訴狀並表
明上訴理由，如於本判決宣示後送達前提起上訴者，應於判決送
達後20日內補提上訴理由書（須附繕本）。如委任律師提起上訴
者，應一併繳納上訴裁判費。
中　　華　　民　　國　　109 　年　　12　　月　　25　　日
                              書記官　曾美滋            
附表：　　　　　　　　　　　　　　　
編 號 發票人 發  票  日 金　　額 支票號碼 付 款 人 背 書 人 提　示　日  1  高山青 公司 108年5月11日 103萬3,200元 AFP0000000 高雄銀行 草衙分行 恆得公司 108年5月13日  2 高山青 公司 108年5月18日 123萬4,800元 AFP0000000 高雄銀行 草衙分行 恆得公司 108年5月20日  3 高山青 公司 108年5月25日 117萬1,800元 AFP0000000 高雄銀行 草衙分行 恆得公司 108年5月27日 4 高山青 公司 108年6月5日 94萬5,000元 AFA0000000 高雄銀行 草衙分行 恆得公司 、蘇嶽豪 108年6月5日 5 高山青 公司 108年6月12日 102萬0,600元 AFA0000000 高雄銀行 草衙分行 恆得公司 、蘇嶽豪 108年6月12日 6 高山青 公司 108年6月19日 115萬9,200元 AFA0000000 高雄銀行 草衙分行 恆得公司 、蘇嶽豪 108年6月19日 7 高山青 公司 108年6月26日 104萬5,800元 AFA0000000 高雄銀行 草衙分行 恆得公司 、蘇嶽豪 108年6月26日 合計    761萬0,400元